【裁判字號】    88,易,823
【裁判日期】    890516
【裁判案由】    竊盜
【裁判全文】
臺灣新竹地方法院刑事判決                          八十八年度易字第八二三號
    公  訴  人  臺灣新竹地方法院檢察署檢察官
    被      告  乙○○
右列被告因竊盜案件，經檢察官聲請簡易判決處刑（八十八年度偵字第五六四五號）
，本院改依通常訴訟程序審理，判決如左：
    主  文
乙○○無罪。
    理  由
一、公訴意旨略以：被告乙○○意圖為自己不法之所有，於民國八十八年七月二十一
    日下午二時三十分許，在新竹縣竹北市○○段番子寮小段頭前溪行水區河川公地
    堤防右岸，以小型挖土機及拼裝車，盜採溪畔砂石約四立方公尺，並將砂石搬移
    至與其私有地相連之番子寮小段一一九之三號頭前溪行水區河川公地堆放，以防
    止其土地上之土石滑落，嗣於當日在上開盜採地點為警當場查獲，認被告涉犯刑
    法第三百二十條第一項之竊盜罪。
二、按犯罪事實應依證據認定之，無證據不得推定其犯罪事實，又不能證明被告犯罪
    者，應諭知無罪之判決，刑事訴訟法第一百五十四條、第三百零一條第一項前段
    著有規定。又認定不利於被告之事實，須依積極證據，苟積極證據不足為不利於
    被告事實之認定時，即應為被告有利之認定，更不必有何有力之證據，亦經最高
    法院著有判例（參見三十年上字第八一六號）。再，刑法上之竊盜罪，須意圖為
    自己或第三人不法之所有，而取他人所有物，為其成立要件。
三、公訴人認被告涉犯刑法第三百二十條第一項竊盜罪，無非係以被告自承搬運砂石
    之事實，證人丙○○之證述、現場照片二幀為其論據。訊據被告乙○○堅詞否認
    竊盜犯行，辯稱：伊係將原承租之河川高灘地內土石，搬運至公有地另一處堆放
    成，保護該上方之私有農地，以免河水氾濫沖刷致私有農地之土壤流失等語。
四、經查：
  （一）被告於前揭時地以小型挖土機及拼裝車，挖取溪畔土石，搬運至挖取地點上
        方一百六十公尺處之新竹縣竹北市○○段番子寮小段一一九之三號土地附近
        河川公地堆放，以保護上方私有農地，避免河水高漲沖刷致土壤流失之事實
        ，業據被告於警訊、偵審中均自承不諱，核與證人丙○○於警訊、本院調查
        中、證人甲○○於本院調查中證述情節相符，並有採取、堆置位置之現場圖
        、會勘記錄附卷可稽，且經本院勘驗屬實，有勘驗筆錄在卷足按，復有現場
        照片五幀在卷可證，堪予認定。
  （二）另被告堅詞否認竊盜犯意一節，經查，被告於採取溪畔土石後，乃搬運至同
        一河川公地另一方堆放，保護上方私有農地土壤，避免河水高漲沖刷致土壤
        流失，有如前述，顯見被告並未將所採取土石運離該河川公地，僅係將土石
        移位堆放於同一河川公地之另一方，尚難認被告已將所採取土石至於自己實
        力支配之下，亦難認其有為自己不法所有之主觀意圖，是難以被告前揭採取
        土石之客觀行為，逕認被告有為自己或第三人不法所有之主觀意圖，此外，
        復無其他積極證據足資證明被告確有竊盜之犯意，縱認被告未經主管機關同
        意而於河川高灘地採取土石行為，有違規定，惟尚難以竊盜罪相繩，揆諸上
        揭法條、判例說明，自應為無罪之諭知。
據上論斷，應依刑事訴訟法第四百五十二條、第三百零一條第一項判決如主文。
本案經檢察官羅雪梅到庭執行職務。
中      華      民      國    八十九    年      五      月    十六      日
                                      臺灣新竹地方法院刑事第一庭
        法  官    黃  美  文
右正本證明與原本無異。
如不服本判決，應於判決送達後十日內向本院提出上訴狀( 應附繕本 )，上訴於
臺灣高等法院。
                                          書記官    饒  興  蘭
中      華      民      國    八十九    年      五      月    十六      日


司法院資訊處製作；財團法人民間司法改革基金會備份。
